臺灣臺中地方法院行政訴訟判決
110年度交字第386號
原      告  陳科見  
被      告  臺中市交通事件裁決處
                      設臺中市○○區○○○路00號
代  表  人  黃士哲    住同上
訴訟代理人  黃曉妍律師
上列當事人間交通裁決事件，原告不服被告民國110年9月2日中
市裁字第68-GDH647303、68-GDH647304號裁決書，提起行政訴訟
，本院判決如下：
    主  文
原告之訴駁回。
訴訟費用新臺幣參佰元由原告負擔。
    事實及理由
一、程序事項：按行政訴訟法第237 條之7 規定，交通裁決事件
    之裁判，得不經言詞辯論為之。本件屬交通裁決事件，依兩
    造所述各節及卷內資料其事證已臻明確，本院認無經言詞辯
    論之必要，爰不經言詞辯論而為判決。
二、事實概要：原告所有號牌BCM-7301號自用小客車(下稱系爭
    車輛），於110年6月8日15時18分許，行經臺中市太平區祥
    順路一段與宜昌東路90巷口往南，因「行車速度，超過規定
    之最高時速逾60公里至80公里以內」及「駕駛人行駛速度超
    過規定之最高時速60公里以上(處車主)」之違規行為，遭臺
    中市政府警察局太平分局（下稱舉發機關）員警認定該車違
    反道路交通管理處罰條例第43條第1項第2款、第43條第4項
    規定，逕行對車主製即原告製開第GDH647303、GDH647304號
    舉發違反道路交通管理事件通知單。原告就GDH647303號舉
    發通知單，於到案期限檢具事證及應歸責人相關資料，向被
    告告知應歸責人即訴外人張培程，被告續於110年9月2日以
    中市裁字第68-GDH647303號裁決書（下稱原處分一），依道
    路交通管理處罰條例第43條第1項第2款、第63條第1項第3款
    、第24條第1項第3款及「違反道路交通管理事件統一裁罰基
    準表」之規定，按期限內到案之基準，裁處訴外人張培程第
    1階段罰鍰新臺幣（下同）8,000元，記違規點數3點，並應
    參加道路交通安全講習，並於同日以中市裁字第68-GDH6473
    04號裁決書（下稱原處分二），依道路交通管理處罰條例第
    43條第4項及「違反道路交通管理事件統一裁罰基準表」之
    規定，裁處原告吊扣汽車牌照6個月。
三、原告主張略以：駕駛人行車速度未達到122KM/HR，且警方只
    有照片，請調閱監視器畫面，供判斷視覺上是否達到該速度
    ，否則懷疑所測到的並非該輛車的速度而是不明物體的速度
    等語，並聲明：原處分一、二撤銷，訴訟費用由被告負擔。
四、被告答辯則以：
  ㈠本件應適用之法律依據為道路交通管理處罰條例第43條第1項
    第2款及第4項、第7條之2第1項第7款、第2 項第9款、第3項
    、第85條第1項、度量衡法第5條、度量衡器檢定檢查辦法第
    3條第1項第6款、第17條第1項、道路交通標誌標線號誌設置
    規則第55條之2、第85條第1項、道路交通安全規則第93條第
    1 項第1款等規定。
  ㈡案經轉據舉發機關110年8月10日中市警太分交字第110002260
    4號函復說明略以：「經查旨案係本分局員警於110年6月8日
    14-18時，在本轄太平區祥順路一段與宜昌東路90巷口往南
    方向執行『機動式測速照相』勤務，於15時18分許測得旨揭車
    輛行車時速達122KM/HR，超過該路段規定之50KM/HR限速，
    爰依據『道交條例』第43條第1項第2款及第43條第4項規定，
    予以逕行舉發。關於本案申訴人陳述書內容所提出之疑義，
    經查本分局員警係於測速取締執法點(違規照相擷取點)前約
    180公尺處設立移動式測速取締標誌『警52』，並現場拍照存
    證，使用之雷達測速儀均送檢合格，符合『道交條例』第7條
    之2第3項及『設置規則』第55條之2規定，核本案違規事實足
    堪認定」。
  ㈢次查本件測速儀(主機器號：000000-0000)係由經濟部標準檢
    驗局委託財團法人台灣商品檢測驗證中心於110年1月21日檢
    定合格(合格證號：MOGA0000000A，MOGA0000000B)，有效期
    限至111年1月31日，違規當時尚在有效期限內。道路主管機
    關亦於違規地點上游約180公尺處(白紗科技印刷前消防栓處
    )設置固定式「前有移動式測速照相」及「最高速限標誌-50
    」及「測速取締標誌」活動式標誌，標誌清楚未遭遮蔽，足
    供用路人辨識，合於「道交條例」第7條之2明顯標示之規定
    。檢視舉發機關提供之採證照片，確認2021/06/08 15：18
    ：54時號牌BCM-7301號小客車(下稱系爭車輛)行經臺中市太
    平區祥順路一段與宜昌東路90巷口往南處，遭主機000000-0
    000號固定式測速儀測得右後車尾行速122公里/小時，速限5
    0公里/小時，超速72公里/小時等情。
　㈣依上揭資料顯示，系爭車輛行駛於違規路段，行經固定式「
    前有移動式測速照相」標誌及活動式「測速取締標誌」及「
    最高速限標誌-50」標誌，標誌清楚未遭遮蔽，系爭車輛當
    時並無不能注意之情事，且縱系爭車輛疏未注意該標誌，亦
    應依道路交通安全規則第93條第1 項第1款規定，將行速控
    制在時速50公里以下，惟系爭車輛竟以時速122公里之速度
    行駛於一般道路上，顯有故意過失，自應受罰。原告雖主張
    未超速，而係偵速不明物體的速度，惟測速照相儀經定期檢
    驗合格且於有效期限內，原告並未舉證證明該儀器有何故障
    情事，被告自難逕為對原告有利之認定。
　㈤另審酌原告為汽車所有人，對於系爭車輛有保管注意、篩選
    管控駕駛人、擔保其車輛合於交通管理規範之義務，竟恣意
    任令駕駛為前揭之違規行為，顯有故意過失，被告另依道路
    交通管理處罰條例第43條第4項及「違反道路交通管理事件
    統一裁罰基準表」之規定，裁處原告吊扣汽車牌照6個月，
    亦無違誤等語，並聲明：原告之訴駁回，訴訟費用由原告負
    擔。
五、本院之判斷：
  ㈠關於原處分一（即110年9月2日中市裁字第68-GDH647303號裁
    決書）部分：
　　⒈按受處分人不服主管機關處罰之裁決者，應以原處分機關
      為被告，逕向管轄之地方法院行政訴訟庭提起訴訟；其中
      撤銷訴訟之提起，應於裁決書送達後30日之不變期間內為
      之，道路交通管理處罰條例第87條定有明文。是如非裁決
      之相對人，既非受處分人，自無權利或法律上利益受侵害
      之可能，即欠缺訴訟當事人適格之權利保護要件，而無訴
      訟實施權能。又行政訴訟法第107條第1項各款係屬訴訟合
      法要件之規定，由於各款具有公益性，應由法院依職權調
      查，如有欠缺或命補正而不能補正者，法院應以裁定駁回
      之。至於當事人適格，係指於具體訴訟中具備為正當當事
      人之適格而得適法受本案判決者而言，此等要件是否欠缺
      ，常須審酌當事人之實體上法律關係始能判斷，而當事人
      是否具有公法上請求權，亦然，均應以判決方式為之，較
      能對當事人之訴訟程序權為周全保障（最高行政法院90年
      度6月份庭長法官聯席會議決議、96年度裁字第2181號裁
      定參照）。準此，如係無實施訴訟權能之人提起訴訟，而
      屬原告不適格之情形，無適用或準用行政訴訟法第107條
      第1項規定之明文，而應以判決駁回原告之訴。
　　⒉查原告於民國110年9月9日具狀對被告所為原處分一不服，
      提起行政訴訟，請求撤銷原處分一。惟原處分一之受處分
      人乃「張培程」，而非原告，有違反道路交通管理事件裁
      決書（見本院卷第75頁）在卷可稽，原告既非原處分一之
      受處分人，依上說明，並無權利或法律上利益受侵害之可
      能，即欠缺訴訟當事人適格之權利保護要件，而無訴訟實
      施權能。準此，原告提起本件撤銷訴訟，乃當事人不適格
      ，原告訴請撤銷原處分一，為無理由，應予駁回。
  ㈡關於原處分二（即110年9月2日中市裁字第68-GDH647304號裁
    決書）部分：
    ⒈按「汽車駕駛人，駕駛汽車有下列情形之一者，處新臺幣6
      千元以上2萬4千元以下罰鍰，並當場禁止其駕駛：二、行
      車速度，超過規定之最高時速60公里。」、「汽車駕駛人
      有第1項第1款至第4款或前項行為者，並吊扣該汽車牌照3
      個月;經受吊扣牌照之汽車再次提供為違反第1項第1款、
      第3款、第4款或前項行為者，沒入該汽車。」、「汽車駕
      駛人有下列各款所列條款之一者，除依原條款處罰鍰外，
      並予記點：三、有第43條、第53條或第53條之1情形之一
      者，各記違規點數3點。」、「汽車駕駛人，有下列情形
      之一者，應接受道路交通安全講習：三、有第43條規定之
      情形。」道路交通管理處罰條例第43條第1項第2款、第4
      項、第63條第1項第3款、第24條第1項第3款分別定有明文
      。
    ⒉經查，依卷附超速違規之測速採證照片（見本院卷第68頁
      ）顯示，日期：2021/06/08、時間：15：18：54、證號：
      M0GA0000000A、案號：00225A、速度：122Km/hr、限速：
      50Km/hr、地點：臺中市太平區祥順路一段與宜昌東路90
      巷口往南、方向：車尾、超速、主機編號：000000-0000
      ，且經放大檢視，受測車輛即為系爭車輛（車牌號碼為00
      0-0000號）無誤。
    ⒊原告雖爭執行車速度未達122km/hr，警方只有照片，懷疑
      所測之速度為不明物體之速度云云。惟查，本件舉發超速
      違規之雷達測速儀（廠牌為EASTERNSCIENCE、……器號為「
      主機：000000-0000」、檢定合格單號碼為M0GA0000000A
      ）業於110年01月21日檢定合格，有效期限至111年01月31
      日止。上開資料與測速採證相片所示：「主機編號：M0GA
      0000000A」互核相符，有財團法人台灣商品檢測驗證中心
      1紙（見本院卷第65頁）附卷可參。而雷達測速儀器已列
      為法定度量衡器之測速設備裝置，衡諸度量衡法第5條、
      度量衡器檢定檢查辦法第3條第1項第6款及第17條第1項之
      規定，與大眾有關之公務檢測儀器，既經由國家專責機關
      檢定合格後加以使用，自能昭得公信，於本件舉發違規時
      （即110年6月8日），舉發機關所用之雷達測速儀尚在檢
      定合格有效期限內，其準確性及正確性應值得信賴，故於
      上開時、地為此雷達測速儀器測得系爭車輛之行車速度為
      122km/hr之證據資料，在有相反證據出現前，應認為並無
      違誤。而原告僅空言質疑所測之速度為不明物體之速度，
      然其未提出任何可供本院調查之證據，本院自難對原告為
      有利之認定。是原告所執上開主張，尚不足採。又原告為
      系爭車輛所有人，是被告另依道路交通管理處罰條例第43
      條第4 項以原處分二吊扣車主即原告之汽車牌照6個月，
      洵屬有據。
  ㈢綜上所述，原告違規事證明確，被告依法所為原處分並無違
    誤，原告訴請撤銷，為無理由，應予駁回。
六、本件事證已臻明確，兩造其餘主張及陳述，經核於判決結果
    不生影響，爰不逐一論列，附此敘明。
七、本件第一審裁判費為300 元，應由原告負擔，爰確定第一審
    訴訟費用額如主文第2 項所示。
據上論結，本件原告之訴為無理由，依行政訴訟法第237 條之7
、第98條第1 項前段、第237 條之8 第1 項，判決如主文。
中　　華　　民　　國　　111 　年　　3 　　月　　17　　日
　　　　　　　　　行政訴訟庭　法　官　楊萬益
以上正本證明與原本無異。
如不服本判決，應於判決送達後20日內，向本院提出上訴狀並表
明上訴理由（原判決所違背之法令及其具體內容或依訴訟資料可
認為原判決有違背法令之具體事實），其未表明上訴理由者，應
於提出上訴後20日內向本院補提理由書（上訴狀及上訴理由書均
須按他造人數附繕本，如未按期補提上理由書，則逕予駁回上訴
），並應繳納上訴裁判費新臺幣750元。
中　　華　　民　　國　　111 　年　　3 　　月　　17　　日
                              書記官  林柏名